【裁判字號】    98,易,442
【裁判日期】    980609
【裁判案由】    竊盜等
【裁判全文】
臺灣高雄地方法院刑事判決               98年度易字第442號
公  訴  人  臺灣高雄地方法院檢察署檢察官
被      告  乙○○
上列被告因竊盜等案件，經檢察官聲請簡易判決處刑（97年度偵
字第22744 號），本院高雄簡易庭認不應以簡易判決處刑（簡易
案件案號：97年度審簡字第6941號），改依通常程序審理，本院
判決如下：
    主  文
乙○○犯非法由自動付款設備取財罪，共貳罪，各處罰金新臺幣
貳萬元，如易服勞役，均以新臺幣壹仟元折算壹日。應執行罰金
新臺幣萬陸仟元，如易服勞役，以新臺幣壹仟元折算壹日。緩
刑貳年。
被訴竊盜部分無罪。
    事  實
一、乙○○於民國97年5 月間就讀於位於高雄市○○區○○路66
    9 號之海軍官校，詎乙○○因缺錢孔急，竟於同年5 月8 日
    上午8 時50分許，先趁其同學丁○○不注意時，在學校教室
    內取走丁○○放置於書包內之高雄市第二信用合作社左營分
    社（下稱「高雄二信左營分社」）帳戶（帳號000000000000
    00號，戶名為丁○○之母丙○○）之提款卡1 枚，再意圖為
    自己不法之所有，於同日上午10時許，持該枚提款卡至海軍
    官校校內郵局提款機，以輸入其預先得知之密碼之不正方法
    ，使自動提款機辨識系統誤認為真正持卡人，依其鍵入之金
    額給付現金新臺幣（下同）6,000 元，於盜領得手後再將前
    揭提款卡放回原處。乙○○見丁○○未察覺其存款遭人盜領
    之事，又於同年6 月12日中午12時50分許，在學校教室內擅
    自取走丁○○持有之前揭高雄二信提款卡，再意圖為自己不
    法之所有，於同日下午1 時40分許，持該提款卡至海軍官校
    校內郵局提款機，以相同手法自前揭帳戶內盜領款項6,000
    元得逞，後再將前揭提款卡放回原處。嗣因丁○○於提款時
    發現前揭帳戶內金額有短少，始知悉遭人盜領存款之事，遂
    報警處理，經警調閱海軍官校校內郵局提款機之監視錄影帶
    後，循線查知上情。
二、案經高雄市政府警察局楠梓分局報請臺灣高雄地方法院檢察
    署檢察官偵查並聲請簡易判決處刑。
    理  由
壹、證據能力部分：
    按被告以外之人於審判外之陳述雖不符刑事訴訟法第159 條
    之1 至之4 等4 條之規定，而經當事人於審判程序同意作為
    證據，法院審酌該言詞陳述或書面陳述作成時之情況，認為
    適當者，亦得為證據；當事人、代理人或辯護人於法院調查
    證據時，知有前項不得為證據之情形，而未於言詞辯論終結
    前聲明異議者，視為有前項之同意，刑事訴訟法第159 條之
    5 定有明文。查證人即被害人丁○○於警詢中之陳述，為被
    告以外之人於審判外所為之書面陳述，屬傳聞證據，且無刑
    事訴訟法第159 條之1 至之4 等4 條規定情形，又檢察官、
    被告均已知悉上開證據均屬傳聞證據，且於本院言詞辯論終
    結前均未聲明異議。本院審酌上開證述於作成時亦無任何不
    適當之情況，認以之作為本案之證據，應屬適當，是上開證
    據應有證據能力。
貳、實體部分：
一、訊據被告乙○○對上揭犯罪事實均坦承不諱，經核與被害人
    丁○○於警詢及本院審理時之證述相符，此外，並有前揭被
    害人所持用之第二信用合作社帳戶存摺影本1 份、海軍官校
    郵局提款機之監視錄影帶翻拍照片8 張在卷可資佐證（見警
    卷第7 、12至15頁）；另檢察官固認為被告係於海軍官校宿
    舍內竊取被害人持用之前揭提款卡，惟查，被告係於學校教
    室內擅自取走被害人提款卡之情節，業據被告供述明確，而
    被害人於第一次接受警詢時固證稱：伊提款卡平時放置於部
    隊內的內務櫃內等語，惟同時被害人亦陳明：伊不知道為何
    被告能輕易拿到提款卡盜領伊銀行內的存款等語（見警卷第
    3 頁反面），足見被害人當時並不知道被告係於何時、何處
    擅自拿取其提款卡，僅憑其記憶向警察陳述平時擺放提款卡
    之地點而已，此觀被害人於第二次警詢時即向員警告稱：被
    告有向伊承認兩次都是於提領當天，在教室內，從伊桌子下
    方的手提袋內竊取提款卡等語（見警卷第5 頁反面），而被
    害人對被告此一說法並未表示反對之意思即明，從而，應認
    被告供稱其在教室內取走被害人持用之提款卡之事與事實相
    符，公訴意旨認為被告係於宿舍內竊取被害人持用之前揭提
    款卡，則無依據，併予說明。綜上，足認被告之自白核與事
    實相符，得為認定其犯罪之證據，本案事證明確，被告之犯
    行均已經證明，應予依法論科。
二、核被告所為上開犯行，均係犯刑法第339 條之2 第1 項之非
    法由自動付款設備取財罪。被告所犯上開2 罪，係分別起意
    為之，其犯意個別，行為互殊，應予分論併罰。爰審酌被告
    擅自拿取被害人所持用提款卡並盜領前揭帳戶內之款項，又
    於第一次盜領存款得手後，因被害人未察覺其盜領存款之事
    ，竟又再以相同手法盜領被害人之存款，行為誠屬可議，惟
    念及其並無前科，素行良好（參見本院卷附臺灣高等法院被
    告前案紀錄表），又於犯後坦認全部犯行，犯後態度尚佳，
    並考量被告之智識程度、生活狀況等一切情狀，分別量處如
    主文所示之刑，並定其應執行之刑，以資懲警；並考量被告
    學歷為中正預校畢業，因本案遭海軍官校退學，現於速食店
    打工，每月收入約為13,000餘元等情（業經被告陳明在卷，
    見本院卷三第17、18頁），分別就上開宣告刑及執行刑諭知
    如主文所示之罰金易服勞役之折算標準（至於檢察官就被告
    上開2 次非法由自動付款設備取財之犯行，分別具體求處被
    告拘役30日，惟本院經斟酌上開量刑事由後，認檢察官求刑
    猶屬過重，併予敘明）。另審酌被告未曾因故意犯罪受有期
    徒刑以上刑之宣告，又被告為前揭犯行時尚未年滿20歲，顯
    見被告係因法治觀念未臻成熟而犯案，足認其係因一時失慮
    ，致罹刑章，經此刑事追訴、審判及科刑之教訓後，當能知
    所警惕而無再犯之虞，本院並參酌被告於犯後已與被害人達
    成和解，將盜領之款項12,000元賠償予被害人（此經被害人
    陳述明確，見本院卷三第13頁），且考量被告因前揭犯行遭
    海軍官校退學，已經付出相當之代價，而被告前揭犯行所侵
    害之法益並非甚為嚴重，是給予被告自新機會，相較於執行
    刑罰，反更有助於被告未來升學或就業，發展自我人格，因
    認上開所宣告之刑，以暫不執行為適當，爰依刑法第74條第
    1 項第1 款之規定，併宣告緩刑2 年，以啟自新。
、無罪部分：
一、聲請簡易判決處刑意旨另以：被告於97年5 月間，與被害人
    丁○○係址設高雄市○○區○○路669 號「海軍官校」之同
    學。詎被告因缺錢孔急，竟意圖為自己不法所有，於同年5
    月8 日上午8 時50分許，在海軍官校宿舍內，徒手竊取被害
    人持有之高雄二信左營分社提款卡（帳號00000000000000號
    ）1 張得手，旋於同年5 月8 日10時許，持該提款卡至海軍
    官校內之郵局提款機，以輸入其預先得知之密碼，使自動提
    款機辨識系統誤認為真正持卡人，依其鍵入之金額給付現金
    6,000 元。又於同年6 月12日中午12時50分許，在海軍官校
    宿舍內，徒手竊得被害人持有之上開高雄二信提款卡後，復
    於同年6 月12日下午1 時40分許，持至相同地點盜領現金6,
    000 元得逞。因認被告前開2 次竊取被害人所持用提款卡之
    行為，均涉犯刑法第320 條第1 項之竊盜罪嫌等語。
二、按被告未經審判證明有罪確定前，推定其為無罪；又犯罪事
    實應依證據認定之，無證據不得認定犯罪事實，不能證明被
    告犯罪或其行為不罰者，應諭知無罪之判決，刑事訴訟法第
    154 條第1 項、第2 項、第301 條第1 項分別定有明文。又
    事實之認定，應憑證據，如未能發現相當證據，或證據不足
    以證明，自不能以推測或擬制之方法，為裁判基礎（最高法
    院40年度臺上字第86號判例參照）。另認定犯罪事實所憑之
    證據，雖不以直接證據為限，間接證據亦包括在內；然而無
    論直接或間接證據，其為訴訟上之證明，須於通常一般之人
    不致有所懷疑，而得確信其為真實之程度者，始得據為有罪
    之認定，倘其證明尚未達到此一程度，而有合理之懷疑存在
    時，即無從為有罪之認定，亦有最高法院76年度臺上字第49
    86號判例可資參照。又按刑法上之竊盜罪，須意圖為自己或
    第三人不法之所有，而竊取他人所有物，為其成立要件，若
    行為人祇因暫時之使用而取得之，用後即行歸還，既欠缺意
    思要件，自難以竊盜罪責相繩，最高法院71年度臺上字第70
    31號判決參照。
三、經查：
    證人即被害人丁○○於本院審理時證稱：於97年5 月8 日、
    6 月12日各遭被告以提款卡盜領6,000 元，是因為提款時發
    現餘額與原先的餘額不一樣，才發現該帳戶遭人盜領，其當
    時不知是何人盜領，後來有向母親說，並且報警處理；又其
    於前揭帳戶遭盜前後並未發現提款卡遺失過，其提款卡一直
    放在書包裡，因為被告是領完錢又放回其書包裡，所以其並
    未發現等語（見本院卷三第12頁），經核與被告於偵查及本
    院審理時陳稱：其於97年5 月8 日早上8 時50分下課偷拿被
    害人之提款卡，當天上午10時6 分在海軍官校內郵局提款機
    提款，第二次於同年6 月12日中午12時50分偷拿提款卡，於
    當天下午1 時49分提款；其當時是拿到被害人之提款卡後就
    馬上去領錢，領完錢後馬上就放回去等語相符（見偵卷第5
    頁，本院卷第14頁）；又倘使被告於拿取被害人所持用之前
    揭提款卡後，未於被害人發現前，即將之放回原處，則被害
    人勢必將發現提款卡遺失之事，則被告即不可能前後2 次盜
    領被害人帳戶內之款項得手。據上，足堪認被告係於每次欲
    前往盜領被害人存款以前，擅自拿取被害人所持用之前揭提
    款卡，於提領完畢後即將提款卡放回原處，而並無將前揭提
    款卡據為己有不還之行為，從而，被告拿取前揭提款卡之目
    的係在於提領前揭帳戶內款項，其既僅為暫時使用而取得提
    款卡，用後即行歸還，對於提款卡本身即無不法所有意圖可
    言，則被告前後2 次擅自拿取被害人所有提款卡之行為，即
    不得以刑法第320 條第1 項之竊盜罪相繩。從而，本案被告
    之行為應不該當於竊盜罪之要件，是本於首揭法律及判旨，
    就檢察官起訴被告此部分之行為，自應由本院為被告無罪之
    諭知。
據上論斷，應依刑事訴訟法第299 條第1 項前段、第301 條第1
項，刑法第339 條之2 第1 項、第42條第3 項、第51條第7 款、
第74條第1 項第1 款，刑法施行法第1 條之1 ，判決如主文。
本案經檢察官甲○○到庭執行職務。
中    華    民    國    98    年    6     月     9    日
                  刑事第八庭    審判長法  官  洪能超
                                      法  官  林建鼎
                                      法  官  陳思帆
以上正本證明與原本無異。
如不服本判決，應於收受本判決後10日內向本院提出上訴書狀，
其未敘述上訴理由者，並得於提起上訴後10日內向本院補提理由
書狀（均須按他造當事人之人數附繕本）「切勿逕送上級法院」
。
中    華    民    國    98    年    6     月     9    日
                                      書記官  李宗諺
附錄本案論罪科刑所適用之法條：
中華民國刑法第339條之2
意圖為自己或第三人不法之所有，以不正方法由自動付款設備取
得他人之物者，處3 年以下有期徒刑、拘役或1 萬元以下罰金。
以前項方法得財產上不法之利益或使第三人得之者，亦同。
刑法施行法第1 條之1
中華民國94年1 月7 日刑法修正施行後，刑法分則編所定罰金之
貨幣單位為新臺幣。
94年1 月7 日刑法修正時，刑法分則編未修正之條文定有罰金者
，自94年1 月7 日刑法修正施行後，就其所定數額提高為30倍。
但72年6 月26日至94年1 月7 日新增或修正之條文，就其所定數
額提高為3 倍。


司法院資訊處製作；財團法人民間司法改革基金會備份。
